臺灣雲林地方法院刑事裁定
111年度聲判字第7號
聲  請  人  妃樂冰品有限公司
即  告訴人         
法定代理人  董淵翔
代  理  人  張簡宏斌律師
被      告  薛書佩


上列聲請人因被告涉嫌背信等案件，不服臺灣高等檢察署臺南檢
察分署中華民國111年3月22日111年度上聲議字第439號駁回再議
之處分（臺灣雲林地方檢察署檢察官不起訴處分書案號：110年
度偵字第8697號），聲請交付審判，本院裁定如下：
    主  文
聲請駁回。
    理  由
壹、程序部分：
　  按告訴人不服上級法院檢察署檢察長或檢察總長認再議為無
    理由而駁回之處分者，得於接受處分書後10日內委任律師提
    出理由狀，向該管第一審法院聲請交付審判；法院認為交付
    審判之聲請不合法或無理由者，應駁回之，刑事訴訟法第25
    8條之1第1項、第258條之3第2項前段分別定有明文。本件聲
    請人即告訴人妃樂冰品有限公司以被告涉犯背信等罪嫌，向
    臺灣雲林地方檢察署（下稱雲林地檢署）提出告訴，經該署
    檢察官以110年度偵字第8697號案件受理並於110年11月22日
    為不起訴處分（下稱原不起訴處分），嗣聲請人不服，聲請
    再議，經臺灣高等檢察署臺南檢察分署（下稱臺南高分檢）
    檢察長於111年3月22日以111年度上聲議字第439號處分書（
    下稱原駁回再議處分）認再議聲請為無理由而駁回。原駁回
    再議處分業於111年3月25日寄送聲請人法定代理人董淵翔上
    址住所，由聲請人之受僱人莊宜臻收受，聲請人於111年4月
    6日委任律師向本院聲請交付審判（加計在途期間2日），有
    前揭原不起訴處分、原駁回再議處分、臺南高分檢送達證書
    、本院卷附聲請交付審判狀1份及其上本院收文章1枚在卷可
    憑，是本件聲請交付審判之程序並無不合，先予敘明。
貳、告訴及聲請交付審判意旨略以：
　㈠聲請人妃樂冰品有限公司為節稅所需，委由被告薛書佩於民
    國109年11月25日成立麻吉企業社（109年12月間聲請人為被
    告投保勞工保險)以分擔營業額，是以聲請人西螺延平門市(
    即妃樂冰品有限公司延平分公司，址設雲林縣○○鎮○○路000
    號1樓），係由聲請人向被告借名擔任承租人(聲請人之法定
    代理人配偶程珮綺擔任連帶保證人) ，於109年11月26日向
    上址建物所有權人魏秀英(簽約事宜由魏秀英之父魏慶茂代
    理)承租，租期自109年12月10日至112年12月10日，每月租
    金新臺幣(下同) 2萬5000元，保證金4萬6000元。詎被告薛
    書佩明知聲請人西螺延平門市一切器具實際上為聲請人所有
    ，且門市營收亦為聲請人財產，竟違背其任務，意圖為自己
    之不法利益，基於背信及業務侵占之犯意，拒絕將109年11
    月起之門市營收交予聲請人，更無視其仍為聲請人之員工(
    被告於110年8月11日勞工保險始轉出聲請人公司），占用聲
    請人營業器具及門市店面持續營業,將聲請人公司營業器具
    及門市收入侵占入己。
　㈡被告薛書佩於雲林地檢署110年11月3日調查程序對於其何以
    占有延平門市之辯解為：「頂讓」且無「頂讓金」，其法律
    上性質等同於「贈與」，惟依據聲請人110年11月6日刑事告
    訴補充理由、聲請暨陳報狀所附附件1至3所示，延平門市於
    109年8月21日至110年8月4日之營業額為885萬1244元，且損
    益為正，聲請人怎麼可能將門市中營業額排名第一且有盈餘
    狀態之門市(包含營業器具及營業收入)無償贈與給被告。
　㈢依據上開附件1所示，聲請人負損益狀態之門市僅有2家，但
    總體門市仍呈現正損益狀態，縱有頂讓門市一情，亦應頂讓
    負損益之門市，始符合公司營利之目的，被告薛書佩上開如
    同無償贈與之辯解，等同聲請人無償將最賺錢的門市贈與被
    告，同時還要按月支付被告任職聲請人公司之薪資，被告辯
    解顯屬無稽。
　㈣被告薛書佩為聲請人員工，經聲請人公司委託借名承租西螺
    鎮延平路130號1樓之建物，並成立麻吉企業社分擔營業額，
    此在公司稅務及會計實務上實屬常見。且參以證人魏慶茂之
    結證，上開建物本來就是要出租予聲請人，本來被告薛書佩
    要來簽約證人魏慶茂不要，後來程珮綺來說被告薛書佩是她
    的員工才同意簽約，租約是續約，所以才有程珮綺擔任連帶
    保證人一節，否則何以程珮綺就此租賃契約須擔任僅有義務
    而無權利之保證人，何以證人魏慶茂亦證稱係續約等情。　
　㈤不起訴及駁回再議處分均以被告薛書佩辯解可採，然就聲請
    人檢附前開1至3之書證，聲請人經營並無負損益，如何會有
    被告薛書佩所辯無法經營、無法支付員工薪水，而將門市無
    償頂讓給被告薛書佩之情形，且證人魏慶茂亦到庭結證，門
    市確實是要出租予聲請人而非被告薛書佩，是程珮綺表示被
    告薛書佩為其員工後，始簽立續租之租賃契約等語。
  ㈥綜上，堪認原不起訴處分、原駁回再議處分認事用法實有不
　  當，爰具狀懇請本院鑒核，准予交付審判等語。
參、原不起訴處分書及臺南高分檢駁回再議處分書意旨略以：
　㈠被告薛書佩堅詞否認有何背信犯行，辯稱：延平門市店面租
    金均由伊給付等語。①經查，被告薛書佩於110年8月11日始
    申報勞保退保；被告於103年9月1日起至110年11月9日止均
    為聲請人勞保之被保險人等情，有勞保與就保查詢結果、勞
    保線上申報【退保】單筆申報明細列印各1份附卷可稽，此
    節堪信為真。然勞保登記之原因多端，是否即係受聲請人委
    任處理上開租賃事宜，即屬有疑。②次查，上開延平門市店
    面於上開租賃期間之租金均係由被告薛書佩支出等情，業據
    被告薛書佩於偵查中供述明確，核與證人魏慶茂於偵查中證
    述情節大致相符，此節堪信為真。是聲請人並未支出上開延
    平門市店面之租金，而是由被告薛書佩支付，對於上開延平
    門市係由被薛書佩承租一情，並無疑義。③再查，上開租約
    自109年12月11日起租，聲請人遲至110年9月22日始向雲林
    地檢署提出告訴等情，業據被告薛書佩於偵查中供述明確，
    核與證人魏慶茂於偵查中證述情節大致相符，並有房屋租賃
    契約書1份在卷可稽，此節堪信為真。則聲請人於相隔逾9月
    始提出告訴，其指述是否可信，亦非無疑。④又觀之前開房
    屋租賃契約書，內載之承租人係被告薛書佩等情，有前開房
    屋租賃契約書1份附卷可稽，則若如聲請人指述係因節稅等
    事宜，故以被告薛書佩為承租人簽約等語，聲請人大可以法
    定代表人之配偶或其他關係更為緊密之親友擔任承租人，何
    以以選擇被告薛書佩為承租人，顯與常情不符。⑤本案爭點
    在於雲林縣○○鎮○○路000號究竟是何人為真正承租人?聲請人
    雖稱是以被告薛書佩名義承租該屋，且為分擔營業額節稅，
    由被告薛書佩成立麻吉企業社云云。然據卷附財政部中區國
    稅局雲林分局110年9月10日中區國稅雲林銷售字第11013078
    14號函所示，聲請人之西螺延平分公司於109年12月31日停
    業，而麻吉企業社則於110年1月1日開業，是聲請人所述為
    分擔營業額而請被告薛書佩再成立麻吉企業社之說法，洵屬
    無據。反而是被告薛書佩所述當時因程珮綺無力支付房租及
    員工薪水改由被告薛書佩經營較為可採。⑥另雲林縣○○鎮○○
    路000號1樓之房屋租賃契約書是由魏秀英與薛書佩於109年1
    1月26日所簽訂，並由董淵翔之配偶程珮綺擔任連帶保證人
    ，此情亦符合被告薛書佩所述簽約時房東要程珮綺擔任連帶
    保證人之情。⑦至聲請人主張上開延平門市店面之租金並非
    被告薛書佩支付，而是由聲請人門市營收所得支付，而認被
    告並非真正承租人。然該門市於110年1月1日起是由被告薛
    書佩經營已如前所述，是被告薛書佩將門市收入用以支付租
    金並無疑義，難以證明被告有何背信、侵占犯行。⑧末聲請
    人又指述被告薛書佩占用之聲請人所有延平門市之電子發票
    機台；及軟體出租廠商諾提科技股份有限公司，係向聲請人
    請領110年12月份之機台及軟體租金，並提出請款單1紙為據
    。然聲請人僅提出110年12月份之請款單，並無110年1月至1
    1月之請款資料；且該請款單亦看不出來是向聲請人請款，
    要難為有利於聲請人之認定。
　㈡本件原不起訴處分書就被告並未構成背信等之理由均已說明
    甚詳。原承辦檢察官就卷內所有證據之調查結果，綜合判斷
    取捨，且所為論斷難認有違背經驗法則、論理法則，或其他
    違背法令之情，並無何違法或不當之可言。聲請人之主張難
    認有據。本件偵查已臻完備已如前述，核無調查不備之情形
    。綜上，再議意旨委無足採。是認本件再議無理由予以駁回
    。
肆、本院之判斷：　　　　
  ㈠按交付審判制度之立法意旨，係對於檢察官不起訴或緩起訴
    裁量權制衡之外部監督機制，法院僅在就檢察官所為不起訴
    或緩起訴之處分是否正確加以審查，以防止檢察機關濫權，
    依此立法精神，刑事訴訟法第258條之3第3項規定：「法院
    就交付審判之聲請為裁定前，得為必要之調查」，其所謂「
    得為必要之調查」，其調查證據之範圍，自應以偵查中曾顯
    現之證據為限，不可就聲請人新提出之證據再為調查，亦不
    可蒐集偵查卷外之證據，否則將與刑事訴訟法第260條之再
    行起訴規定混淆不清。又法院於審查交付審判之聲請有無理
    由時，除認為聲請人所指摘不利被告之事證未經檢察機關詳
    為調查或斟酌，或不起訴處分書所載理由違背經驗法則、論
    理法則或其他證據法則者外，不宜率予交付審判，亦有法院
    辦理刑事訴訟案件應行注意事項第134項可資參照。且法院
    裁定交付審判，即如同檢察官提起公訴使案件進入審判程序
    ，是法院裁定交付審判之前提，必須偵查卷內所存證據已符
    合刑事訴訟法第251條第1項規定「足認被告有犯罪嫌疑」而
    檢察官應提起公訴之情形，亦即該案件已經跨越起訴門檻，
    否則，縱或法院對於檢察官所認定之基礎事實有不同之判斷
    ，但如該案件仍須另行蒐證偵查始能判斷應否交付審判者，
    因交付審判審查制度並無如同再議救濟制度得為發回原檢察
    官續行偵查之設計，法院仍應依同法第258條之3第2項前段
    之規定，以聲請無理由而裁定駁回。
  ㈡復以犯罪嫌疑不足者，應為不起訴處分；犯罪事實應依證據
    認定之，無證據不得認定犯罪事實，刑事訴訟法第252條第1
    0款、第154條第2項分別定有明文。又告訴人之告訴，係以
    使被告受刑事訴追為目的，是其陳述是否與事實相符，仍應
    調查其他證據以資審認，始得為不利被告之認定；認定不利
    於被告之事實，須依積極證據，苟積極證據不足為不利於被
    告事實之認定時，即應為有利於被告之認定（最高法院52年
    臺上第1300號、40年臺上第86號及30年臺上第816號判例意
    旨參照）。
  ㈢經查：①聲請人雖主張：被告薛書佩為聲請人員工,經聲請人
    委託借名承租西螺鎮延平路130號1樓之建物,並成立麻吉企
    業社分擔營業額，此在公司稅務及會計實務上實屬常見云云
    。惟上開建物果若係聲請人委託被告薛書佩借名承租，則該
    建物應仍由聲請人自己或委由其他親信員工管理、使用，而
    作為其門市營業之用，租金亦應由聲請人支付才是，然該建
    物於上開租賃期間係做為被告薛書佩所經營之麻吉企業社之
    門市（麻吉企業社於109年11月25日核准設立即設址在雲林
    縣○○鎮○○路000號1樓），租賃期間租金均係由被告薛書佩支
    出等情，業據被告於偵查中供述明確，核與證人魏慶茂於偵
    查中證述情節相符，且有該建物租賃契約1份、經濟部商工
    登記公示資料查詢結果1紙在卷可考（110年度他字1151號第
    36頁、第37至43頁），是該建物係由被告薛書佩承租，並作
    為其成立之麻吉企業社之門市使用，應無疑義。而聲請人既
    無以上開建物作為自己門市營業使用，亦未支付上開租約之
    租金，是聲請人主張委託被告薛書佩借名租賃上開建物，尚
    無可採。至證人魏慶茂雖證述：伊本來不願意跟被告薛書佩
    簽訂租約，而是要跟程珮綺簽約，伊不認識被告薛書佩，只
    知道被告薛書佩是程珮綺的員工，後來有叫程珮綺來擔任連
    帶保證人，伊才同意和被告薛書佩簽約等語，然證人魏慶茂
    亦證稱：被告薛書佩每月都有給付伊租金一情，足徵證人魏
    慶茂確知該建物之最終承租人為被告薛書佩，並非聲請人或
    程珮綺甚明。被告薛書佩將其設立之麻吉企業社設址於上開
    建物，做為門市營業使用，依有權使用人占有使用之常情，
    難認被告有何侵占犯行。②次查，聲請人雖稱以被告薛書佩
    名義承租該建物，且為分擔營業額節稅，由被告薛書佩成立
    麻吉企業社云云。然據財政部中區國稅局雲林分局110年9月
    10日中區國稅雲林銷售字第1101307814號函所示，聲請人之
    西螺延平分公司於109年12月31日停業，而麻吉企業社於110
    年1月1日開業，若聲請人未同意延平門市由被告薛書佩設立
    之麻吉企業社接手經營，又豈會配合麻吉企業社之開業前1
    日，而辦理停業，是聲請人所述為分擔營業額而請被告薛書
    佩再成立麻吉企業社之說法，實與常情有違。至雲林縣○○鎮
    ○○路000號1樓之房屋租賃契約書是由魏秀英與薛書佩於109
    年11月26日所簽訂，並由程珮綺擔任連帶保證人，此情亦符
    合被告薛書佩所述簽約時房東魏慶茂要程珮綺擔任連帶保證
    人之情。③另聲請人指述被告薛書佩占用之聲請人所有西螺
    延平門市之電子發票機台，且軟體出租廠商諾迪科技股份有
    限公司，係向聲請人請領110年12月份之機台及軟體租金，
    並提出請款單1紙為據（上聲議卷第7頁）。然聲請人僅提出
    110年12月份之請款單，請款區間自111年2月1日至112年2月
    28日，應繳總金額為1萬2600元之請款資料，惟該請款單所
    列之客戶名稱為「西螺延平店、麻吉企業社」，無從確定是
    向聲請人或被告請款，又該款項究為何人繳納，是上開請款
    單無從為不利於被告之認定。④末查，聲請人檢附之「西螺
    老街店」（即西螺延平店）門市營業額報表（偵卷110年度
    他字1151號第73至79頁），主張延平門市於109年8月21日至
    110年8月4日之營業額為885萬餘元，且損益為正，聲請人怎
    麼可能將門市中營業額排名第一且有盈餘狀態之門市(包含
    營業器具及營業收入)無償贈與給被告云云，惟上開延平店
    門市營業額報表係聲請人自行製作、提出，姑不論其證據能
    力為何，縱上開營業報表確能真實反應延平門市該期間之營
    收狀況，然長達1年的營業額雖高達885萬餘元，損益卻僅為
    「正25元」（110年度他字1151號第73頁），實看不出該店
    有何經營績效（價值），至聲請人另指稱其他之營業額報表
    （如中山店門市）等事實，核與被告薛書佩是否涉犯背信、
    侵占無關，揆諸首揭規定，法院審酌是否應將案件交付審判
    ，係指按卷內所存之證據，判斷檢察官依偵查所得卷證，而
    為不起訴處分是否正確，屬外部監督機制。是如需再經調查
    證據之程序，始能認定被告薛書佩有無犯罪嫌疑者，因該項
    證據應否調查及其證明力如何，均非審理聲請交付審判案件
    之法院所應審酌之事項，是聲請人此部分之聲請及指摘，除
    與被告薛書佩無關外，且屬另行調查證據之範疇，本院無從
    就此部分逕予調查判斷，併此敘明。
　㈣聲請再議意旨其他內容，經核或係對原檢察官已論斷之事項
    ，再次爭執，或為其見解之表述，均不足以變更處分之結果
    ，亦不足為不利被告之認定。從而原不起訴處分書及駁回再
    議處分書以被告薛書佩罪嫌不足為由，而分別予以不起訴處
    分及駁回再議之聲請，其認事用法並無違誤，證據取捨亦無
    違背經驗法則、論理法則及證據法則情事。
伍、綜上所述，依現有偵查事證，尚不足以使本院達到足認被告
　　薛書佩有聲請意旨所指涉犯背信、侵占等犯罪嫌疑，及檢察
    官應提起公訴之心證程度。原偵查、再議機關依偵查所得證
    據，並無證據證明被告涉有前揭罪嫌，乃以犯罪嫌疑不足為
    由，先後為不起訴處分及再議駁回處分，核屬適當，聲請意
    旨執前詞指摘原不起訴處分書及原駁回再議處分書不當，求
    予交付審判，為無理由，應予駁回。
陸、依刑事訴訟法第258條之3第2項前段，裁定如主文。
中　　華　　民　　國　　111 　年　　9 　　月　  21  　日
                刑事第四庭      審判長法  官  許佩如 
　　　　　　　　
                                      法  官  劉彥君
　　　　　　　　　　　　　　　　　　　
                                      法  官  吳昆璋
以上正本證明與原本無異。　　　　　　　　　　　　　　　
不得抗告。
                                      書記官  詹惠如
中　　華　　民　　國　　111 　年　　9 　　月　　21　　日